臺灣新竹地方法院刑事判決
                                      109年度易字第859號
公  訴  人  臺灣新竹地方檢察署檢察官
被      告  陳子謙



上列被告因詐欺案件，經檢察官提起公訴（109 年度偵字第1039
3 號），因被告於準備程序進行中，就被訴事實為有罪之陳述，
經本院告知簡式審判程序意旨，並聽取當事人之意見後，裁定由
受命法官獨任依簡式審判程序審理，判決如下：
    主      文
陳子謙幫助犯詐欺取財罪，累犯，處拘役貳拾伍日，如易科罰金
，以新臺幣壹仟元折算壹日。
    事實及理由
一、陳子謙已預見將行動電話門號SIM 卡交予他人，可能因此幫
    助他人從事詐欺行為，使他人得隱蔽身分而逃避刑事追訴，
    竟不違背其本意，基於幫助他人詐欺取財之不確定故意，於
    民國108 年5 月23日，在桃園市○○區○○路000 號台灣大哥大
    楊梅站前門市，向台灣大哥大股份有限公司申辦0000000000
    號行動電話門號SIM 卡後，提供予真實姓名年籍不詳之詐欺
    集團成員使用。嗣該詐欺集團成員取得上開行動電話門號後
    ，即意圖為自己不法之所有，以上開門號為聯絡工具，於10
    8 年6 月5 日下午6 時6 分許，佯稱為劉沛玲之好友，撥打
    電話向劉沛玲要求以通訊軟體LINE聯繫，再於108 年6月6 
    日下午2 時許，透過通訊軟體LINE向劉沛玲佯稱其需錢周轉
    云云，致劉沛玲陷於錯誤同意借款，並依指示於同日下午2 
    時32分許，匯款新臺幣（下同）3 萬元至李明益所有之中華
    郵政股份有限公司帳號00000000000000號帳戶內。
二、本案證據，均引用附件檢察官起訴書之記載。另補充證據被
    告陳子謙於本院準備程序時之自白。
三、論罪科刑：
  ㈠按刑法上之幫助犯，係對於犯罪與正犯有共同之認識，以幫
    助之意思，對於正犯資以助力，而未參與實施犯罪之行為者
    而言（最高法院75年度台上字第1509號、84年度台上字第59
    98號、88年度台上字第1270號判決意旨參照）。準此，被告
    將上開門號SIM 卡提供予某詐欺集團使用，使詐欺集團持以
    向劉沛玲詐取財物，顯係基於幫助他人詐欺財物之犯意而為
    ，惟此僅係就他人之詐欺取財犯行提供助力，屬構成要件以
    外之行為，應論以幫助犯。
  ㈡是核被告所為，係犯刑法第30條第1 項前段、第339 條第1項
    之幫助詐欺取財罪。
  ㈢被告前因竊盜案件，經本院105 年度審簡字第6 號判決判處
    有期徒刑5 月確定；又因竊盜案件，經臺灣桃園地方法院（
    下稱桃園地院）105 年度壢簡字第1482號判決判處有期徒刑
    5 月確定，上開2 罪，嗣經桃園地院106 年度聲字第2218號
    裁定應執行有期徒刑7 月確定，於107 年2 月10日出監執行
    完畢，有臺灣高等法院被告前案紀錄表附卷可據，其受徒刑
    之執行完畢，5 年以內故意再犯本案有期徒刑以上之罪，為
    累犯。參酌司法院大法官釋字第775 號解釋意旨，本院認被
    告前既已入監矯正，理應改過遷善，避免再罹刑章，卻於執
    畢後未久再犯本案之罪，堪認其刑罰反應力薄弱，爰依刑法
    第47條第1 項規定，加重其最低本刑。
  ㈣被告以幫助他人犯罪之意思而參與犯罪構成要件以外之行為
    ，為詐欺取財罪之幫助犯，審酌被告係基於不確定故意犯罪
    ，主觀惡性較為輕微，也非詐欺集團成員，卷內復無證據證
    明其因提供SIM 卡之行為而獲有何項利益，爰依刑法第30條
    第2 項之規定，減輕其刑，並與前揭累犯之加重事由，依法
    先加後減之。
  ㈤爰以行為人之責任為基礎，審酌被告本案所為，使他人得利
    用其上開門號以遂行詐欺取財之犯行，增加他人事後向詐欺
    犯罪者追償、查緝之困難，使詐欺者得以隱匿真實身分，減
    少遭查獲之風險，有礙刑事犯罪偵查，愈使之肆無忌憚，致
    使此類犯罪手法層出不窮，所為實無足取，本當從重量刑。
    惟念及被告已能坦承犯行，表達悔悟之意，且其非詐欺集團
    成員，也非實際對劉沛玲施用詐術之人，而係基於不確定故
    意犯罪，主觀惡性與真正實施詐騙之人相比顯然較為輕微，
    復未因本案行為而獲有非法利益，兼衡其智識程度、生活狀
    況等一切情狀，量處如主文所示之刑，並諭知易科罰金之折
    算標準。希冀被告此後務必切記不能任意將自己或他人之門
    號SIM 卡交予他人使用。
據上論斷，應依刑事訴訟法第273 條之1 第1 項、第299 條第1
項前段、第310 條之2 、第454 條第2 項，判決如主文。
本案經檢察官廖啟村提起公訴，檢察官高上茹到庭執行職務。
中    華    民    國   109    年    12    月    16    日
                    刑事第四庭  法  官  楊祐庭
以上正本證明與原本無異。
如不服本判決應於收受本判決後20日內向本院提出上訴書狀，上
訴書狀應敘述具體理由。上訴書狀未敘述上訴理由者，應於上訴
期間屆滿後20日內補提理由書狀於本院(均須按他造當事人之人
數附繕本 )「切勿逕送上級法院」。 
中　　華　　民　　國　　109 　年　　12　　月　　16　　日
                                書記官  陳紀語　　　　　
附錄本案論罪科刑法條：
中華民國刑法第339條
意圖為自己或第三人不法之所有，以詐術使人將本人或第三人之
物交付者，處5 年以下有期徒刑、拘役或科或併科50萬元以下罰
金。
以前項方法得財產上不法之利益或使第三人得之者，亦同。
前二項之未遂犯罰之。
附件：
臺灣新竹地方檢察署檢察官起訴書
                                    109年度偵字第10393號
    被　　　告　陳子謙　男　32歲（民國00年0月00日生）
                        住新竹縣○○鎮○○里0鄰○○00號
                        （另案在法務部○○○○○○○執行
                          中）
                        國民身分證統一編號：Z000000000號
上列被告因詐欺案件，業經偵查終結，認應提起公訴，茲將犯罪
事實及證據並所犯法條分敘如下：
        犯罪事實
一、陳子謙前因竊盜案件，經臺灣新竹地方法院以105 年度審簡
    字第6 號判決判處有期徒刑5 月確定；又因竊盜案件，經臺
    灣桃園地方法院（下稱桃園地院）以105 年度壢簡字第1482
    號判決判處有期徒刑5 月確定，上開二罪刑，嗣經桃園地院
    以106 年度聲字第2218號裁定應執行有期徒刑7 月確定，並
    於民國107 年2 月10日執行完畢。詎仍不知悔改，依一般社
    會生活之通常經驗，本可預見提供其申請之手機門號予不相
    識之人使用，可能幫助詐欺集團作為犯罪之用，竟仍基於幫
    助詐欺之不確定故意，於108 年5 月23日，在桃園市○○區
    ○○路000 號台灣大哥大楊梅站前門市，向台灣大哥大股份
    有限公司申辦0000000000號行動電話門號SIM 卡後，提供予
    真實姓名年籍不詳之詐欺集團成員使用。嗣該詐欺集團成員
    取得上開行動電話門號後，即意圖為自己不法之所有，以上
    開門號為聯絡工具，於108 年6 月5 日下午6 時6 分許，佯
    稱為劉沛玲之好友，撥打電話向劉沛玲要求以通訊軟體LINE
    聯繫，再於108 年6 月6 日某下午2 時許，透過通訊軟體LI
    NE向劉沛玲佯稱其需錢周轉云云，致劉沛玲陷於錯誤同意借
    款，並依指示於同日下午2 時32分許，匯款新臺幣（下同）
    3 萬元至李明益（涉嫌詐欺取財罪嫌部分另經臺灣桃園地方
    檢察署檢察官以108 年度偵字第27740 號提起公訴）所有之
    中華郵政股份有限公司帳號00000000000000號帳戶內。嗣劉
    沛玲發覺受騙，報警循線查悉上情。
二、案經桃園市政府警察局桃園分局報告臺灣桃園地方檢察署陳
    請臺灣高等檢察署檢察長核轉臺灣臺北地方檢察署陳請臺灣
    高等檢察署檢察長核轉本署偵辦。
        證據並所犯法條
一、證據清單及待證事實：

編號 證據名稱 待證事實 1 被告陳子謙於偵查中之供述 證明台灣大哥大門號0000000000號為被告申辦之事實；惟辯稱：伊將門號交給真實姓名年籍不詳之朋友，不知道會被用以詐騙等語。 2 被害人劉沛玲於警詢時之指述 證明被害人受騙經過及匯款3萬元之事時。 3 被害人提供之中華郵政股份有限公司ATM 交易明細表、台中銀行存摺正面影本各1 份、LINE對話紀錄翻拍照片5 張、中華郵政股份有限公司108 年7 月17日儲字第1080162543號函暨所附開戶資料、交易明細、通聯調閱查詢單、台灣大哥大股份有限公司法大字000000000 號書函暨所附用戶基本資料查詢、預付卡申請書各1 份 佐證全部犯罪事實。 


二、核被告所為，係犯刑法第339 條第1 項、第30條第1 項之幫
    助詐欺取財罪嫌。被告前有如犯罪事實欄所載之科刑紀錄，
    有本署刑案資料查註紀錄表1 份在卷可稽，其於受徒刑之執
    行完畢後，5 年以內故意再犯本件有期徒刑以上之罪，為累
    犯，請參照大法官釋字第775 號解釋意旨，審酌是否依刑法
    第47條第1 項規定，加重其刑。
三、依刑事訴訟法第251 條第1 項提起公訴。
    此　致
臺灣新竹地方法院
中　　華　　民　　國　 109　　年　　10　　月　　21　　日
                       檢 察 官  廖 啟  村
本件證明與原本無異
中　　華　　民　　國　 109　　年　　10　　月　　26　　日
                       書 記 官  王 榆 婷